【裁判字號】    95,訴,4030
【裁判日期】    951226
【裁判案由】    違反槍砲彈藥刀械管制條例
【裁判全文】
臺灣高雄地方法院刑事判決              95年度訴字第4030號
公  訴  人  臺灣高雄地方法院檢察署檢察官
被      告  甲○○
                    （另案於台灣高雄監獄執行中）
上列被告因違反槍砲彈藥刀械管制條例案件，經檢察官聲請簡易
判決處刑（95年度偵字第3446號），本院改依通常程序審理，判
決如下：
    主  文
甲○○未經許可，寄藏子彈，處有期徒刑拾月，併科罰金新台幣
伍萬元。罰金如易服勞役，以新台幣貳仟元折算壹日。
    事  實
一、甲○○明知未經許可，不得寄藏子彈，竟於民國93年間某月
    某日，受年約30餘歲自稱為「黃茂誠」之且真實姓名年籍不
    詳成年男子之委託，為其寄藏具殺傷力之改造子彈3 顆，並
    將之藏置在其位於高雄市三民區○○○路449 號5 樓之住處
    內，未經許可而無故寄藏之。嗣於95年1 月18日上午10時許
    ，警方持臺灣高雄地方法院索核發之95年度聲搜字第160 號
    搜索票前往上開地點執行搜索之際，在甲○○房間電腦桌下
    、走廊上查獲改造子彈共5 顆（其中2 顆經試射結果，因無
    法擊發而不具殺傷力），始悉前情。
二、案經高雄市政府警察局左營分局報告臺灣高雄地方法院檢察
    署檢察官偵查起訴。
    理  由
一、訊據被告甲○○對於上開事實均坦承不諱，且有子彈3 顆扣
    案及現場照片8 張在卷可證。而被告寄藏之改造子彈5 顆經
    鑑定試射後，其中3 顆可擊發認具殺傷力，有內政部警政署
    刑事警察局95年3 月4 日刑鑑字第0950018657號槍彈鑑定書
    及該局95年7 月17日刑鑑字第0950097880號函在卷可憑，是
    被告寄藏子彈之事證明確，其犯行堪以認定。
二、論罪科刑之理由：
  1.按槍砲彈藥刀械管制條例第7 條第7 項，第11條第2 項將「
    持有」與「寄藏」為分別之處罰規定，則單純之「持有」，
    固不包括「寄藏」，但「寄藏」之受人委託代為保管，其保
    管之本身所為之「持有」，既係「寄藏」之當然結果，法律
    上自宜僅就「寄藏」行為為包括之評價，不應另就「持有」
    予以論罪（最高法院著有74年度臺上字第3400號判例意旨參
    照）。被告甲○○受託而寄藏子彈，核其所為，係犯槍砲彈
    藥刀械管制條例第12條第4 項之未經許可寄藏子彈罪。被告
    以1 寄藏行為，同時寄藏子彈3 顆，所侵害者係同一社會法
    益，係單純一罪。
  2.被告行為後，刑法第33條關於罰金之最低度刑及第42條關於
    罰金易服勞役規定業經修正，並於95年7 月1 日施行。經比
    較修正前後之規定（新舊條文之對照詳如附表），修正後刑
    法第33條提高罰金刑之最低度刑，修正後之規定對被告並未
    較為有利，而修正後刑法第42條第3 項提高罰金易服勞役之
    折算標準，則以修正後之規定對被告較為有利，經整體綜合
    比較結果，以刑法第42條罰金易服勞役之結果對被告科刑之
    影響較鉅，依刑法第2 條第1 項但書之規定及法律一體適用
    之原則，自應以被告裁判時法即修正後刑法之規定，為本件
    被告定易服勞役折算標準之依據。
  3.審酌被告無故受託而寄藏子彈，對社會治安影響難謂非鉅一
    ，惟其所寄藏具有殺傷力之子彈之數量僅3 顆，事後坦承犯
    行，態度尚可等一切情狀，量處如主文所示之刑，並衡酌被
    告寄藏子彈之數量不多，爰依刑法第42條第3 項之規定，酌
    定其罰金易服勞役之折算標準，以資懲儆。扣案具殺傷力之
    子彈3 顆，均業因鑑定試射而滅失，已如前述，爰不併為沒
    收之宣告，附此敘明。
  4.本件公訴意旨認被告於前揭時、地，未經許可寄藏不具殺傷
    力之子彈2 顆，此部分亦涉犯槍砲彈藥刀械管制條例第12條
    第4 項之未經許可寄藏子彈罪等情。經查：被告同時受託寄
    藏之另2 顆子彈，經內政部警政署刑事警察局鑑驗結果，因
    無法擊發而認不具殺傷力之事實，有前述行政院內政部警政
    署刑事警察局95年3 月4 日刑鑑字第0950018657號槍彈鑑定
    書及該局95年7 月17日刑鑑字第0950097880號函在卷可憑，
    被告縱予寄藏，亦不構成寄藏子彈之罪。惟依公訴意旨應係
    認為此部分如成立犯罪，係與前開論罪科刑部分具有單純一
    罪關係，爰不另為無罪之諭知，亦附此敘明。
據上論斷，應依刑事訴訟法第299 條第1 項前段、槍砲彈藥刀械
管制條例第12條第4 項，刑法第2 條第1 項但書、第42條第3項
，判決如主文。
本案經檢察官乙○○到庭執行職務。
中    華    民    國    95    年    12    月    26    日
                  刑事第十三庭  審判長法  官  高思大
                                      法  官  戴韻玲
                                      法  官  葉啟洲
以上正本證明與原本無異。
如不服本判決，應於收受送達後10日內向本院提出上訴書狀。
中    華    民    國    95    年    12    月    27    日
                                      書記官  蔡語珊
附表：刑法修正施行後新舊法之比較適用
說明：一、【新法】：九十四年一月七日修正，同年二月二日
           公佈，九十五年七月一日施行之刑法。
          【舊法】：九十四年一月七日修正，同年二月二日
           公佈，九十五年七月一日施行前之刑法。
      二、【最高法院決議】：最高法院九十五年五月二十三
           日第八次刑事庭會議決議。
      三、【高院座談會決議】：臺灣高等法院暨所屬法院九
           因應新修正刑法施行座談會研討結果。
┌──┬──┬───────────┬──┬────────────┐
│編號│條號│新法                  │比較│理由                    │
│    │    ├───────────┤    │                        │
│    │    │舊法                  │結果│                        │
├──┼──┼───────────┼──┼────────────┤
│1   │33  │新條文                │    │舊法第三十三條第五款規定│
│    │    │主刑之種類如下：      │    │，罰金：一元以上，修正後│
│    │    │一、死刑              │    │則提高為，罰金：新臺幣一│
│    │    │二、無期徒刑          │    │千元以上，以百元計算之。│
│    │    │三、有期徒刑：二月以上│    │罰金之定義既已修正，法定│
│    │    │    ，十五年以上。但遇│    │刑為罰金者，其法定最低度│
│    │    │    有加減時，得減至二│    │罰金亦提高為新臺幣一千元│
│    │    │    月未滿，或加至二十│    │，致刑度有加重之情形，不│
│    │    │    年。              │    │論宣告罰金與否，應依新法│
│    │    │四、拘役：一日以上，六│    │第二條第一項前段之規定，│
│    │    │    十日未滿。但遇有加│    │適用行為時法。（最高法院│
│    │    │    重時，得加至一百二│    │決議第三點?參照）。    │
│    │    │    十日。            │    │                        │
│    │    │五、罰金：新臺幣一千元│    │                        │
│    │    │    以上，以百元計算之│    │                        │
│    │    │    。                │    │                        │
│    │    │                      │    │                        │
│    │    │                      │    │                        │
│    │    ├───────────┼──┤                        │
│    │    │舊條文                │ˇ  │                        │
│    │    │主刑之種類如下：      │    │                        │
│    │    │一、死刑              │    │                        │
│    │    │二、無期徒刑          │    │                        │
│    │    │三、有期徒刑：二月以上│    │                        │
│    │    │    ，十五年以上。但遇│    │                        │
│    │    │    有加減時，得減至二│    │                        │
│    │    │    月未滿，或加至二十│    │                        │
│    │    │    年。              │    │                        │
│    │    │四、拘役：一日以上，二│    │                        │
│    │    │    個月未滿。但遇有加│    │                        │
│    │    │    重時，得加至四個月│    │                        │
│    │    │    。                │    │                        │
│    │    │五 罰金：一元以上。   │    │                        │
│    │    │                      │    │                        │
├──┼──┼───────────┼──┼────────────┤
│2   │42  │新條文                │ˇ  │1. 關於易服勞役之折算標 │
│    │    │III 易服勞役以新臺幣一 │    │   準：舊法第四十二條第 │
│    │    │   千元、二千元或三千 │    │   二項規定，易服勞役以 │
│    │    │   元折算一日。但勞役 │    │   一元以上三元以下，折 │
│    │    │   期限不得逾一年。   │    │   算一日（依罰金罰鍰提 │
│    │    │                      │    │   高標準條例廢止前第二 │
│    │    ├───────────┼──┤   條規定，就其原定數額 │
│    │    │舊條文                │    │   提高為一百倍折算一日 │
│    │    │II 易服勞役以一元以上 │    │   ，即銀元一百、二百、 │
│    │    │   三元以下，折算一日 │    │   三百元折算一日，換算 │
│    │    │   。但勞役期限不得逾 │    │   成新台幣即三百、六百 │
│    │    │   六個月。           │    │   、九百元折算一日）， │
│    │    │                      │    │   新法第四十二條第三項 │
│    │    │                      │    │   前段規定，易服勞役以 │
│    │    │                      │    │   新台幣一千、二千元或 │
│    │    │                      │    │   三千元，折算一日，就 │
│    │    │                      │    │   折算標準而言，新法較 │
│    │    │                      │    │   有利於行為人，依新刑 │
│    │    │                      │    │   法第二條第一項但書之 │
│    │    │                      │    │   規定，應適用修正後之 │
│    │    │                      │    │   規定。（高院座談會決 │
│    │    │                      │    │   議第二之七則）。     │
│    │    │                      │    │2. 就易服勞役之折算期限 │
│    │    │                      │    │   而言：舊法第四十二條 │
│    │    │                      │    │   第二項但書規定，易服 │
│    │    │                      │    │   勞役之期限不得逾六個 │
│    │    │                      │    │   月，新法第四十二條第 │
│    │    │                      │    │   三項但書則規定，易服 │
│    │    │                      │    │   勞役之期限不得逾一年 │
│    │    │                      │    │   ，修正後易服勞役之期 │
│    │    │                      │    │   限，顯然較修正前為長 │
│    │    │                      │    │   ，對行為人較為不利， │
│    │    │                      │    │   依刑法第二條第一項前 │
│    │    │                      │    │   段之規定，應適用修正 │
│    │    │                      │    │   前之規定。（高院座談 │
│    │    │                      │    │   會決議第二之七則）。 │
│    │    │                      │    │3. 折算標準與期限之交錯 │
│    │    │                      │    │   ：新舊法對易服勞役之 │
│    │    │                      │    │   折算標準，及易服勞役 │
│    │    │                      │    │   期限，規定各有不同， │
│    │    │                      │    │   利與不利之情形互見， │
│    │    │                      │    │   屬科刑規範事項之變更 │
│    │    │                      │    │   ，其折算標準為裁判時 │
│    │    │                      │    │   所應諭知，自有就新舊 │
│    │    │                      │    │   法規定比較之必要，以 │
│    │    │                      │    │   決定適用最有利於行為 │
│    │    │                      │    │   人之法律。（高院座談 │
│    │    │                      │    │   會決議第二之七則）。 │
│    │    │                      │    │   【亦即，如罰金數額逾 │
│    │    │                      │    │   新台幣五十四萬元，則 │
│    │    │                      │    │   依舊法之折算標準及期 │
│    │    │                      │    │   限計算（因如依新法縱 │
│    │    │                      │    │   以新台幣三百元折算一 │
│    │    │                      │    │   日，因會逾六個月，對 │
│    │    │                      │    │   於行為人相對不利）。 │
│    │    │                      │    │   如未逾新台幣五十四萬 │
│    │    │                      │    │   元逾新台幣三十六萬元 │
│    │    │                      │    │   ，則依新法之折算標準 │
│    │    │                      │    │   （惟應以每日三千元折 │
│    │    │                      │    │   算一日）。           │
│    │    │                      │    │   如未逾新台幣三十六萬 │
│    │    │                      │    │   元逾新台幣十八萬元， │
│    │    │                      │    │   亦依新法之折算標準（ │
│    │    │                      │    │   惟應以每日二千或三千 │
│    │    │                      │    │   元折算一日），如未逾 │
│    │    │                      │    │   新台幣十八萬元，仍依 │
│    │    │                      │    │   新法之折算標準（得以 │
│    │    │                      │    │   每日一千、二千或三千 │
│    │    │                      │    │   元折算一日）         │
└──┴──┴───────────┴──┴────────────┘
附錄本件論罪法條：
槍砲彈藥刀械管制條例第12條
未經許可，製造、販賣或運輸子彈者，處 1 年以上 7 年以下有
期徒刑，併科新台幣 500 萬元以下罰金。
未經許可，轉讓、出租或出借子彈者，處 6 月以上 5 年以下有
期徒刑，併科新台幣 300 萬元以下罰金。
意圖供自己或他人犯罪之用，而犯前二項之罪者，處 3 年以上
10 年以下有期徒刑，併科新台幣 700 萬元以下罰金。
未經許可，持有、寄藏或意圖販賣而陳列子彈者，處 5 年以下有
期徒刑，併科新台幣 300 萬元以下罰金。
第 1 項至第 3 項之未遂犯罰之。


司法院資訊處製作；財團法人民間司法改革基金會備份。
